【裁判字號】    95,訴,365
【裁判日期】    950526
【裁判案由】    洗錢防制法等
【裁判全文】
臺灣臺北地方法院刑事判決               95年度訴字第365號
公  訴  人  臺灣臺北地方法院檢察署檢察官
被      告  乙○○
被      告  甲○○
選任辯護人  鄭仁壽律師
被      告  丁○○
被      告  戊○○
上列被告因洗錢防制法等案件，經檢察官提起公訴（94年度偵字
第24112號），嗣公訴人聲請改依協商程序而為判決，本院判決
如下：
    主  文
乙○○共同掩飾他人因重大犯罪所得財物，處有期徒刑捌月，緩
刑貳年。
甲○○共同掩飾他人因重大犯罪所得財物，處有期徒刑拾月，緩
刑年。
丁○○共同掩飾他人因重大犯罪所得財物，處有期徒刑壹年，緩
刑年。彰化銀行通貨交易暨疑似洗錢交易備查簿上偽造之「姚
保民」簽名壹枚沒收之。
戊○○共同掩飾他人因重大犯罪所得財物，處有期徒刑壹年陸月
，緩刑肆年。扣案之中國信託商業銀行匯款申請書（匯款人收執
聯）壹紙及郵政國內匯款執據（匯款人收執聯）紙，及未扣案
之中國信託商業銀行匯款申請書（其餘二聯）貳紙、郵政國內匯
款執據（其餘一聯）紙上偽造之「姚保民」簽名共伍枚，均沒
收之。
    事  實
本案之犯罪事實，除：
一、起訴書犯罪事實欄一第三行「共同基於幫助戴晉忠隱匿重大
    犯罪所得之犯意聯絡」應更正為「共同基於掩飾戴晉忠因重
    大犯罪所得財物之犯意聯絡」等字；
二、第十二行「竟聯絡」應更正為「竟與丁○○意圖為自己及他
    人不法之所有，基於行使偽造私文書及詐欺取財之犯意聯絡
    ，推由」等字；
三、第十七行「將一百萬元交付戴晉忠」應更正為「行使於彰化
    銀行長春路分行，使彰化銀行長春路分行之職員因而陷於錯
    誤，以為丁○○係姚保民本人，將該帳戶內之一百萬元交付
    予丁○○，丁○○隨後並將所提領之一百萬元轉交戊○○」
    等字；
四、第二十四行「並基於偽造文書之概括犯意」應更正為「並承
    上開行使偽造私文書之概括犯意」等字；
五、第二十六行「偽簽『姚保民』之姓名」後補充「以偽造私文
    書後，行使於中國信託商業銀行民生分行之職員」等字；
六、第三十行「偽簽『姚保民』之姓名」後補充「以偽造私文書
    後，行使於臺北長春路郵局之職員」等字。
之外，其餘均引用起訴書犯罪事實欄之記載（如附件）。
    理  由
一、程序部分：
    本案被告乙○○、甲○○、丁○○及戊○○所犯係死刑、無
    期徒刑、最輕本刑為三年以上有期徒刑以外之罪，其等均於
    本院準備程序中就被訴事實為有罪之陳述，經本院合議庭裁
    定由受命法官獨任依簡式審判程序，並獨任進行協商程序而
    為判決，先予敘明。
二、得心證之理由：
    上開犯罪事實，業據被告乙○○、甲○○、丁○○及戊○○
    於本院九十五年五月十二日準備程序及審理程序時坦白承認
    ，核與證人林永吉、丙○○、李惠珠之證述相符，並有被告
    甲○○設立於彰化銀行木柵分行之帳戶明細、匯款單、彰化
    銀行長春分行監視錄影畫面翻拍照片二幀、通貨交易暨疑似
    洗錢交易備查簿影本一紙、被告戊○○匯款新臺幣一百七十
    萬元之匯款單四張在卷可按，足認被告乙○○、甲○○、丁○○及戊○○之自白與事實相符，應堪採信。本案事證明確
    ，被告等四人之犯行均堪予認定。
三、核被告乙○○、甲○○、丁○○及戊○○所為，均係違反洗
    錢防制法第九條第二項之罪，另被告丁○○、戊○○復犯刑
    法第二百十六條、第二百十條之行使偽造文書罪及刑法第三
    百三十九條第一項之詐欺取財罪。公訴人就被告丁○○、戊○○犯詐欺取財罪之部分，於起訴法條雖未論及，惟起訴事
    實已記載明確，且屬裁判上一罪關係，自為本院審理論究範
    圍。被告丁○○、戊○○分別偽造「姚保民」簽名於彰化銀
    行通貨交易暨疑似洗錢交易備查簿、中國信託商業銀行匯款
    申請書及郵政國內匯款執據上之偽造署押行為係偽造私文書
    之階段行為，又偽造私文書之低度行為為行使偽造私文書之
    高度行為所吸收，均不另論罪。被告四人就掩飾戴晉忠因重
    大犯罪所得財物之犯行均有犯意聯絡及行為分擔，而被告丁○○就行使偽造私文書及詐欺取財之犯行，與被告戊○○亦
    有犯意聯絡及行為分擔，分別應論以共同正犯。被告戊○○
    先後多次行使偽造私文書犯行，時間緊接，犯罪構成要件相
    同，顯係基於概括犯意而反覆為之，應依連續犯之規定以一
    罪論，並加重其刑。被告丁○○所為之掩飾他人因重大犯罪
    所得財物罪、行使偽造私文書罪及詐欺取財罪間、被告戊○○所為之掩飾他人因重大犯罪所得財物罪、連續行使偽造私
    文書罪及詐欺取財罪間，分別有方法目的之牽連關係，均應
    從較重之掩飾他人因重大犯罪所得財物罪罪論處。爰審酌被
    告四人均為貪圖不法報酬之動機，使案外人戴晉忠得以利用
    甲○○帳戶作為掩飾其因重大犯罪所得之用，增加被害人尋
    求救濟之困難，且造成檢警機關難以追查重大犯罪之實際行
    為人，犯罪所生之危害非輕，惟被告四人均於本院坦承犯行
    ，態度尚佳，被告甲○○並無前科紀錄，素行良好，與被告
    四人於本案所為分工之情節輕重等一切情狀，於協商合意範
    圍內為判決主文所示之刑。另查被告乙○○、甲○○前未曾
    受有期徒刑以上刑之宣告，被告丁○○、戊○○前雖曾受有
    期徒刑以上刑之宣告，惟均於執行完畢後，五年以內未曾受
    有期徒刑以上刑之宣告等情，有臺灣高等法院被告前案紀錄
    表四份在卷可佐，其等均因一時失慮，致罹犯罪刑，經此偵
    審、科刑教訓後，當益知警惕，信無再犯之虞，本院認所宣
    告之刑均以暫不執行為適當，併分別宣告緩刑二年（被告乙○○）、三年（被告甲○○、丁○○）及四年（被告戊○○
    ），以啟自新。扣案之中國信託商業銀行匯款申請書（匯款
    人收執聯）一紙及郵政國內匯款執據（匯款人收執聯）三紙
    （見偵查卷第四十四至四十七頁）分別為被告丁○○、戊○○所有，供其等為本案犯罪所用之物，爰均依刑法第三十八
    條第一項第二款之規定宣告沒收（其內偽造之「姚保民」簽
    名四枚均已一併沒收，不另依刑法第二百十九條之規定宣告
    沒收）。另未扣案之彰化銀行通貨交易暨疑似洗錢交易備查
    簿為彰化銀行所有，被告戊○○偽造之中國信託商業銀行匯
    款申請書（除匯款人收執聯外之其餘二聯）二紙及郵政國內
    匯款執據（除匯款人收執聯外之其餘一聯）三紙均已分別行
    使於中國信託商業銀行民生分行及臺北長春路郵局而為中國
    信託商業銀行民生分行及臺北長春路郵局所有，均非屬被告
    四人所有之物，故均不予宣告沒收，惟被告丁○○於彰化銀
    行通貨交易暨疑似洗錢交易備查簿上偽造之「姚保民」簽名
    一枚、被告戊○○於上開中國信託商業銀行匯款申請書二紙
    及郵政國內匯款執據三紙上偽造之「姚保民」簽名共五枚，
    則依刑法第二百一十九條宣告沒收之。
四、應適用之法條：
    依刑事訴訟法第四百五十二條、第二百九十九條第一項前段
    、第二百七十三條之一第一項、第四百五十五條之四第二項
    、第四百五十五條之八、第三百十條之二、第四百五十四條
    第二項，洗錢防制法第九條第二項，刑法第十一條前段、第
    二十八條、第二百十六條、第二百十條、第三百三十九條第
    一項、第二百十九條、第三十八條第一項第二款、第七十四
    條第一款、第二款，判決如主文。
五、本判決除有刑事訴訟法第四百五十五條之四第一項第一款、
    第二款、第四款、第六款、第七款所定情形之一，或違反同
    條第二項規定者外，不得上訴。
六、如不服本件判決，得自收受判決送達之日起十日內，向本院
    提出上訴書狀，上訴於第二審法院。
本案經檢察官蕭惠菁到庭執行職務。
中    華    民    國    95    年    5     月    26    日
                  刑事第十庭    法  官  林柏泓
以上正本證明與原本無異。
                                書記官   柯貞如
中    華    民    國    95    年    5     月    26    日


司法院資訊處製作；財團法人民間司法改革基金會備份。
